【裁判字號】    95,交簡上,102
【裁判日期】    950822
【裁判案由】    公共危險等
【裁判全文】
臺灣臺南地方法院刑事判決           95年度交簡上字第102號
上  訴  人
即  被  告  丙○○
上列上訴人即被告因公共危險等案件，不服本院中華民國95年5
月26日第一審刑事簡易判決（95年度交簡字第1066號，原聲請簡
易判決處刑案號：臺灣臺南地方法院檢察署95年度偵字第2681號
），提起上訴，本院管轄之第二審合議庭判決如下：
    主  文
原判決撤銷。
丙○○服用酒類，不能安全駕駛動力交通工具而駕駛，處罰金銀
元萬元，如易服勞役，以新臺幣壹仟元折算壹日；又從事業務
之人，因業務上之過失傷害人，處有期徒刑肆月，如易科罰金，
以銀元佰元折算壹日。緩刑貳年，並向公庫支付新臺幣萬元
。
    事  實
一、丙○○係「運晨起重工程行」之吊車司機，為從事駕駛業務
    之人，其於民國九十五年一月九日十九時三十分許，在臺南
    市○○區○○街某工地處施作完畢後，遂飲用含有酒精成分
    之維士比藥酒約三百毫升，已達不能安全駕駛動力交通工具
    之狀態，惟丙○○竟不顧大眾行車之公共安全，酒後仍於九
    十五年一月九日十九時四十分許，駕駛車牌號碼５０９－Ｑ
    Ｗ號自用大貨車，自臺南市○○區○○街某處行車出發，欲
    前往臺南縣新化鎮○○路三十五號停放上開大貨車，再返回
    臺南縣新化鎮○○路一八二巷十九號住處。嗣於同日二十時
    五分許，丙○○駕駛上開大貨車由南向北駛至臺南縣新化鎮
    ○○路三十五號前（即臺十九甲線三十七公里處），欲由東
    往西方向倒車，將上開大貨車駛入前開處所時，本應注意汽
    車倒車時，應謹慎緩慢後倒，並應注意其他車輛，大型車須
    派人在車後指引，且汽車駕駛人飲用酒類後其吐氣所含酒精
    濃度超過每公升零點二五毫克以上者，不得駕車；又依當時
    天候陰，夜間有照明、柏油路面乾燥、無缺陷、無障礙物及
    視距良好等情，客觀上並無不能注意之情事，其竟疏未注意
    謹慎倒車，且於飲酒後駕車，適有甲○○騎乘車牌號碼ＣＣ
    ８－００２號普通重型機車，沿該路段由北往南方向駛來，
    亦疏未注意前方車況，該機車車頭遂撞擊上開大貨車之左前
    車角，致甲○○人車倒地，並受有長二公分臉部撕裂傷、左
    顴骨骨折及多處擦傷等傷害。丙○○於肇事後犯罪未經發覺
    前，立即撥打１１９報警處理，嗣警察前往現場處理時，丙
    ○○即向尚不知肇事者為何人之員警，主動表示其為大貨車
    之駕駛者而自首犯行，經警對丙○○施以酒精濃度測試，並
    測得其呼氣所含酒精濃度為每公升零點九四毫克。
二、案經甲○○告訴臺南縣警察局新化分局報告臺灣臺南地方法
    院檢察署檢察官偵查後聲請簡易判決處刑。
    理  由
一、上揭犯罪事實，業據被告丙○○於本院審理時自白承認（見
    本院卷第四六頁），核與證人即告訴人甲○○於警詢中所為
    指訴相符（見警卷第八至十一頁，業據被告同意有證據能力
    ），復有財團法人奇美醫院九十五年一月九日診斷證明書三
    紙（見警卷第二一頁、偵查卷二第三至四頁）、道路交通事
    故現場圖（見警卷第十二頁）、道路交通事故調查報告表(一)
    (二)（見警卷第十三至十四頁）、酒精測定紀錄表（見警卷第
    十七頁）、刑法第一百八十五條之三案件測試觀察紀錄表（
    見警卷第十八頁）、現場蒐證照片二十張（見警卷第二五頁
    至第三五頁）附卷可稽，足認被告自白與事實相符，應可採
    信。按汽車駕駛人飲用酒類後其吐氣所含酒精濃度超過每公
    升零點二五毫克，不得駕車；汽車倒車時，應謹慎緩慢後倒
    ，並應注意其他車輛，大型汽車須派人在車後指引，如無人
    在車後指引時，應先測明車後有足夠之地位，並促使行人及
    車輛避讓，道路交通安全規則第一百十四條第二款、第一百
    十條第二、三款分別定有明文。查被告丙○○肇事後呼氣所
    含酒精濃度，高達每公升零點九四毫克，顯見初始駕車上路
    時，呼氣所含酒精濃度當為更高，本已不得駕車，竟違反上
    開規定酒後駕車，又於大貨車倒車時未能注意使其他車輛避
    讓，致被害人受有傷害，足認被告酒後已不能安全駕駛動力
    交通工具，對於本件車禍之發生亦有過失甚明。綜上，本案
    事證明確，被告犯行應堪認定，應依法論科。
二、核被告丙○○所為，係犯刑法第一百八十五條之三酒後不能
    安全駕駛動力交通工具而駕駛罪、同法第二百八十四條第二
    項前段之業務過失傷害罪。又被告為汽車駕駛人，酒醉駕車
    因而致被害人受傷，應依道路交通管理處罰條例第八十六條
    第一項之規定，就所犯業務過失傷害罪加重其刑。而被告於
    肇事後，偵查犯罪機關知悉犯人前，先打電話報警等待警察
    前往處理，並主動向警察表示乃肇事車輛之駕駛人（見警卷
    第六、十二頁），所犯業務過失傷害罪已合於自首要件。被
    告所犯上開二罪間，犯意各別，行為互殊，應予分論併罰。
三、原審以被告罪證明確，依刑事訴訟法第四百四十九條第一項
    、第四百五十四條第二項，道路交通管理處罰條例第八十六
    條第一項，刑法第十一條前段、第一百八十五條之三、第二
    百八十四條第二項前段、第六十二條前段、第四十一條第一
    項前段、第四十二條第二項，罰金罰鍰提高標準條例第一條
    前段、第二條之規定，予以論罪科刑，固非無見，惟查：
  (一)行為後法律有變更者，適用行為時之法律。但行為後之法律
    有利於行為人者，適用最有利於行為人之法律，刑法第二條
    第一項定有明文。修正施行後刑法第六十二條前段規定，對
    於未發覺之罪自首而受裁判者，得減輕其刑；惟依修正施行
    前刑法第六十二條前段規定，則應減輕其刑。比較修正前後
    自首之規定，以修正施行前之規定，較有利於被告，則應依
    刑法第二條第一項本文規定，適用修正施行前刑法第六十二
    條前段，減輕被告之刑；上開刑之加重及減輕，先加後減之
    。
  (二)修正施行前刑法第四十二條第二項前段規定：「易服勞役以
    一元以上三元以下折算一日。」又被告行為時之易服勞役折
    算標準，業據修正前罰金罰鍰提高標準條例第二條前段規定
    ，就其原定數額提高為一百倍折算一日，則本件被告行為時
    之易服勞役折算標準，應以銀元三百元折算一日，即新臺幣
    九百元折算一日。惟九十五年七月一日修正公布施行之刑法
    第四十二條第三項前段規定：「易服勞役以新臺幣一千元、
    二千元或三千元折算一日。」比較修正施行前後之易服勞役
    折算標準，以修正施行後之規定，較有利於被告，則應依刑
    法第二條第一項後段規定，適用修正施行後刑法第四十二條
    第三項前段規定，定其折算標準。
  (三)修正施行後刑法第四十一條第一項前段規定：「犯最重本刑
    為五年以下有期徒刑以下之刑之罪，而受六個月以下有期徒
    刑或拘役之宣告者，得以新臺幣一千元、二千元或三千元折
    算一日，易科罰金。」但依據舊法及修正前罰金罰鍰提高標
    準條例第二條前段（現已刪除）規定，被告行為時易科罰金
    折算標準，應以銀元三百元折算一日，經折算為新臺幣後，
    應以新臺幣九百元折算為一日。比較修正施行前後之易科罰
    金折算標準，當以修正施行前之規定，較有利於被告，則應
    依刑法第二條第一項前段規定，適用修正施行前刑法第四十
    一條第一項前段規定，定其折算標準。
  (四)修正刑法係自九十五年七月一日起施行，在此之前，刑法分
    則編有關罰金刑之貨幣單位係銀元；且依刑法分則編應處罰
    金者，應適用罰金罰鍰提高標準條例第一條、第四條之規定
    ，亦即應按各該具體條文制定或修正之時間先後，定其提高
    之倍數。惟被告行為後，刑法施行法增訂第一條之一，於九
    十五年六月十四日經總統公布，並自同年七月一日起施行；
    該條規定：「中華民國九十四年一月七日刑法修正施行後，
    刑法分則編所定罰金之貨幣單位為新臺幣。九十四年一月七
    日刑法修正時，刑法分則編未修正之條文定有罰金者，自九
    十四年一月七日刑法修正施行後，就其所定數額提高為三十
    倍。但七十二年六月二十六日至九十四年一月七日新增或修
    正之條文，就其所定數額提高為三倍」。亦即自九十五年七
    月一日起，刑法分則編所定罰金之貨幣單位，由原來之銀元
    改為新臺幣；且七十二年六月二十六日至九十四年一月七日
    新增或修正之條文定有罰金者，有關罰金之數額提高為三倍
    。此與修正前之罰金以銀元為單位，適用罰金罰鍰提高標準
    條例之結果，對被告而言，並無不利（新臺幣與銀元之比例
    為一比三，換算結果，亦為三倍）。刑法施行法第一條之一
    係替代罰金罰鍰提高標準條例部分條文，與罰金罰鍰提高標
    準條例罰金額度相同，既不發生有利或不利問題，只是將貨
    幣單位由銀元改為新臺幣，並非法律變更刑度之條文，當無
    比較新舊法問題，併此敘明。
四、被告上訴意旨，主張原審量刑過重，指摘原判決不當。本院
    經核原審刑罰裁量事由，並無不當，量刑亦稱妥適。被告上
    訴就此固無理由，惟且原審既有前開法律變更適用未及審酌
    ，自應由本院管轄之第二審合議庭予以撤銷改判。爰審酌被
    告之品行、應負過失責任之程度、對告訴人所造成之傷勢，
    念被告並無刑事前科，有臺灣高等法院被告前案紀錄表一份
    在卷可憑（見本院卷第二二頁），犯後能自首坦承犯行，態
    度尚稱良好等一切情狀，分別量處如主文所示之刑，併就罰
    金及有期徒刑之易刑處分部分，分別諭知如易服勞役及易科
    罰金之折算標準，以資警惕。末查：
  (一)按犯罪在新法施行前，新法施行後，緩刑之宣告，應適用新
    法第七十四條之規定（最高法院九十五年五月二十三日刑事
    庭第八次會議決議七）。查本件被告並無刑事前科，已如前
    述，且被告嗣後與告訴人於九十五年六月二日達成和解賠償
    ，願意給付告訴人新臺幣四十萬元，並簽發本票一紙及所有
    土地供作前開債權擔保，另告訴人將所有普通重型機車一部
    移轉所有權予被告，有和解書一份附卷可稽（見本院卷第八
    頁）；被告甚至在和解書所定賠償期限前，已將全部賠償金
    給付完畢，有存摺節本及匯款申請書回條影本各一份可查（
    見本院卷第十至十二頁），亦據告訴人於本院審理時陳述屬
    實，告訴人並表示希望給予被告緩刑宣告機會（見本院卷第
    三二頁），足認被告與告訴人間就前開過失傷害事件已圓滿
    解決。另審酌被告之家庭狀況（見本院卷第十三至十五頁之
    戶籍謄本），而被告無法適時和解，係因斯時告訴人傷勢復
    原程度尚無法確定所致（見本院卷第四七頁）。被告經此教
    訓後，應知所警惕，信無再犯之虞，並斟酌公訴檢察官為被
    告利益請求給予緩刑宣告（見本院卷第三二頁），本院因認
    所宣告之刑以暫不執行為適當，併諭知緩刑二年，以啟自新
    。
  (二)刑法第七十四條第二項第四款及第四項規定，緩刑宣告，得
    斟酌情形，命犯罪行為人向公庫支付一定之金額，並應附記
    於判決書內。查被告丙○○因酒後駕車公共危險案件，導致
    發生本件業務過失傷害，本院審酌後，認為應依前開規定，
    命被告於本案確定後，向公庫支付新臺幣三萬元之金額，且
    附記於判決書內，併此敘明。
據上論斷，應依刑事訴訟法第四百五十五條之一第一項、第三項
、第三百六十九條第一項前段、第三百六十四條、第二百九十九
條第一項前段，道路交通管理處罰條例第八十六條第一項，刑法
第十一條前段、第二條第一項、第一百八十五條之三、第二百八
十四條第二項前段、修正施行前刑法第六十二條前段、第四十一
條第一項前段、刑法第四十二條第三項前段、第七十四條第一項
第一款、第二項第四款，刑法施行法第一條之一，修正前罰金罰
鍰提高標準條例第二條，判決如主文。
本案經檢察官乙○○到庭執行職務。
中    華    民    國    95    年    8     月    22    日
                  刑事第十一庭  審判長法  官  謝瑞龍
                                      法  官  周紹武
                                      法  官  李東柏
以上正本證明與原本無異。
本件不得上訴。
                                      書記官  簡湘雲
中    華    民    國    95    年    8     月    22    日
附錄本案論罪科刑法條全文：
刑法第一百八十五條之三
服用毒品、麻醉藥品、酒類或其他相類之物，不能安全駕駛動力
交通工具而駕駛者，處一年以下有期徒刑、拘役或三萬元以下罰
金。
刑法第二百八十四條第二項
從事業務之人，因業務上之過失傷害人者，處一年以下有期徒刑
、拘役或一千元以下罰金，致重傷者，處三年以下有期徒刑、拘
役或二千元以下罰金。


司法院資訊處製作；財團法人民間司法改革基金會備份。
